臺灣新北地方法院刑事判決　　　　　　 109年度訴字第1271號
公　訴　人　臺灣新北地方檢察署檢察官
被　　　告　江進來



選任辯護人　舒建中律師
上列被告因違反毒品危害防制條例案件，經檢察官提起公訴（10
9 年度偵字第16894 號、第20133 號），本院判決如下：
    主  文
江進來犯如附表各編號「主文」欄所示之罪，各處如附表各編號
「主文」欄所示之刑及沒收。應執行有期徒刑壹拾陸年。
    事  實
一、江進來前於民國107 年間，因施用第二級毒品案件，經本院
    以108 年度簡字第2384號判處有期徒刑4 月確定，於108 年
    10月31日易科罰金執行完畢。詎仍不知悔改，明知甲基安非
    他命為毒品危害防制條例第2 條第2 項第2 款所稱之第二級
    毒品，亦知悉甲基安非他命同屬於藥事法所列管之禁藥，不
    得非法持有、轉讓及販賣，竟分別為下列犯行：
  ㈠江進來意圖營利，基於販賣第二級毒品甲基安非他命之犯意
    ，於如附表編號1 所示時間、地點及交易方式，販賣甲基安
    非他命與林育正而完成交易。
  ㈡江進來基於轉讓禁藥之犯意，於如附表編號2 所示之時間、
    地點及方式，無償轉讓禁藥甲基安非他命與林育正，供其施
    用抵癮。
  ㈢江進來意圖營利，基於販賣第二級毒品甲基安非他命之犯意
    ，分別於如附表編號3 至8 所示時間、地點及交易方式，販
    賣甲基安非他命與蔡博庭而完成交易。
  ㈣江進來意圖營利，基於販賣第二級毒品甲基安非他命之犯意
    ，於如附表編號9 所示時間、地點及交易方式，販賣甲基安
    非他命與吳金華而完成交易。
二、嗣經警依本院核發之通訊監察書對江進來使用之上開行動電
    話門號實施通訊監察，而查知上情，遂持本院所核發之拘票
    ，先於109 年5 月13日下午1 時20分許拘提江進來，並持本
    院核發之搜索票至其位於新北市板橋區文化路1 段280 巷9
    樓執行搜索，扣得第二級毒品甲基安非他命3 包（驗前淨重
    共計2.20公克，取樣0.03公克鑑驗用罄，驗餘淨重共計2.17
    公克）、電子磅秤1 臺、分裝夾鍊袋2 包、三星廠牌行動電
    話1 支（含門號0000000000號SIM 卡1 張）。
三、案經臺北市政府警察局刑事警察大隊移送臺灣新北地方檢察
    署檢察官偵查起訴。
    理  由
壹、證據能力：
一、有爭執部分：
    被告之辯護人以證人林育正、蔡博庭、吳金華於警詢、偵查
    中之證述，為被告以外之人於審判外之陳述，無證據能力云
    云，惟查：
  ㈠證人林育正、蔡博庭、吳金華於警詢中證述之證據能力：
  ⒈按被告以外之人（包括證人、鑑定人、告訴人、被害人及共
    同被告等）於檢察事務官、司法警察官或司法警察調查中所
    為之陳述，與審判中不符時，其先前之陳述具有較可信之特
    別情況，且為證明犯罪事實存否所必要者，得為證據，刑事
    訴訟法第159 條之2 定有明文。所謂「前後陳述不符」之要
    件，應就前後階段之陳述進行整體判斷，以決定其間是否具
    有實質性差異，惟無須針對全部陳述作比較，陳述之一部分
    有不符，亦屬之。而所謂「較可信之特別情況」之情形，亦
    應就前後陳述時之各種外部情況進行比較，以資決定何者外
    部情況具有可信性。若陳述係在特別可信之情況下所為，則
    虛偽陳述之危險性即不高，雖係審判外陳述，或未經被告反
    對詰問，仍得承認其有證據能力（最高法院97年度台上字第
    1364號、第2799號、第3668號刑事判決意旨參照）。
  ⒉上開所稱「外部情況」之認定，其情形大致如下：
  ①時間之間隔：陳述人先前陳述是在記憶猶新的情況下直接作
    成，一般與事實較相近，事後即可能因記憶減弱或變化，致
    有不清晰或陳述不符之現象發生。
  ②有意識的迴避：由於先前陳述時被告未在場，是陳述人直接
    面對詢問警員所為陳述較為坦然；事後可能因陳述人對被告
    有所顧忌或同情，因而在被告面前較不願陳述不利被告之事
    實。
  ③受外力干擾：陳述人單獨面對檢察事務官或司法警察（官）
    所為之陳述，程度上較少會受到強暴、脅迫、詐欺、利誘或
    收買等外力之影響，其陳述較趨於真實。若被告在庭或有其
    他成員參與旁聽時，陳述人可能會本能的作出迴避對被告不
    利之證述，或因不想生事乃虛構事實而為陳述。
  ④事後串謀：目擊證人對警察描述所目睹情形，因較無時間或
    動機去編造事實，客觀上亦較難認與被告間有勾串情事，其
    陳述具有較可信性。但事後因特殊關係，雙方可能因串謀而
    統一口徑；或事後情況變化，兩者從原先敵對關係變成現在
    友好關係等情形，其陳述即易偏離事實而較不可信。
  ⒊綜上，被告以外之人必於審判中到場而為陳述，乃其內容竟
    與先前陳述不符，再先前陳述具有較可信之特別情況，且為
    證明犯罪事實存否之所必要，即具備所指之可信性及必要性
    ，斯時始可例外賦予證據適格之地位。所謂與審判中不符，
    乃指其陳述自身前後之不符或與審判中之其他證據相互齟齬
    ，致就主要事實應為相異之認定者是。較可信之特別情況，
    則重其陳述內容，是否出於供述者之真意、有無違法取供情
    事之信用性，而非重在其陳述內容究否足以證明被告犯罪，
    又是否與事實相符。是判斷所指之特別可信，自應就偵查或
    調查筆錄製作之原因、過程及其功能等項目加以綜合觀察，
    據以判斷該傳聞證據是否「有特別可信之情況」，倘可據以
    認定其任意性暨信用性俱無疑慮者，即可例外賦予證據能力
    ，俾其成為法院審判時之適格證據。被告之辯護人否認證人
    林育正、蔡博庭、吳金華在警詢中證詞之證據能力（見本院
    109 年度訴字第1271號卷第102 頁），然查：
  ①證人林育正於警詢時之陳述，固為被告以外之人於審判外之
    言詞陳述，依刑事訴訟法第159 條第1 項之規定，原則上不
    具證據能力。惟證人林育正係於109 年5 月13日下午6 時30
    分許至下午7 時11分在新北市政府警察局蘆洲分局偵查隊製
    作警詢筆錄（見109 年度偵字第16894 號偵查卷第63頁至第
    73頁），而被告則於109 年5 月13日下午6 時15分起至同日
    晚間7時3分許止、同年月14日上午9時5分許起，在臺北市政
    府警察局刑事警察大隊製作警詢筆錄（見109年度偵字第000
    00號偵查卷第7頁至第49頁），可見被告與證人林育正是在
    不同時、地製作警詢筆錄，證人林育正當時未與被告同時受
    訊，可見其警詢中之陳述，較不受他人干預，較少權衡利害
    得失，故證人林育正在前開環境因素所為有關其如何於附表
    編號1所示時、地，向被告購得甲基非他命等陳述（見109年
    度偵字第16894號偵查卷第63頁至第73頁），自具有高度可
    信之情形，且經本院向證人林育正質以其在警詢時，警方有
    無對其有刑求時，其答稱：「沒有」等語在卷（見同上本院
    卷第388頁），又其於警詢供述時距離案發當日間隔較近，
    斯時記憶深刻，不致因時隔日久遺忘案情，發生認知或記憶
    錯誤之可能性較低，反觀證人林育正於法院作證時，尚須面
    對被告在庭之壓力，且證人林育正於本院審理中證稱：伊沒
    有跟被告交易，且就其持門號0000000000號行動電話與被告
    持用之門號0000000000號行動電話間，於109年1月12日下午
    4時4分3秒間之通話內容所稱「美麗的東西」是指手機殼云
    云（見本院109年度訴字第1271號卷第384頁、第400頁），
    其證述內容與其在警詢中證述與被告間確有交易甲基安非他
    命等情節迥異。
  ②證人蔡博庭於警詢時之陳述，固為被告以外之人於審判外之
    言詞陳述，依刑事訴訟法第159 條第1 項之規定，原則上不
    具證據能力。惟證人蔡博庭係於109 年5 月13日下午4 時29
    分許至下午4 時58分許、同日下午5 時46分起、同年月14日
    上午7 時41分許至8 時11分在臺北市政府警察局中正第二分
    局製作警詢筆錄（109 年度偵字第20133 號偵查卷第95頁至
    第117 頁），而被告則於109 年5 月13日下午6 時15分起至
    同日晚間7時3分許、同年月14日上午9時5分許，在臺北市政
    府警察局刑事警察大隊製作警詢筆錄（見109年度偵字第000
    00號偵查卷第7頁至第49頁），可見被告與證人蔡博庭是在
    不同時、地製作警詢筆錄，證人蔡博庭當時未與被告同時受
    訊，可見其等警詢中之陳述，較不受他人干預，較少權衡利
    害得失，故證人蔡博庭在前開環境因素所為有關其如何於附
    表編號3至8所示時、地，向被告購得甲基非他命等陳述（見
    109年度偵字第20133號偵查卷第95頁至第117頁），自具有
    高度可信之情形，且經本院向證人蔡博庭質以其在警詢時，
    警方有無對其有刑求逼供或強暴脅迫利誘時，其答稱：「沒
    有」等語在卷（見同上本院卷第208頁），又其於警詢供述
    時距離案發當日間隔較近，斯時記憶深刻，不致因時隔日久
    遺忘案情，發生認知或記憶錯誤之可能性較低，反觀證人蔡
    博庭於法院作證時，尚須面對被告在庭之壓力，且證人蔡博
    庭於本院審理中證稱：被告沒有賣甲基安非他命給伊過云云
    （見同上本院卷第201頁），其證述內容與其在警詢中證述
    與被告間確有如附表編號3至8所示時、地交易甲基安非他命
    等情節迥異。
  ③證人吳金華於警詢時之陳述，固為被告以外之人於審判外之
    言詞陳述，依刑事訴訟法第159 條第1 項之規定，原則上不
    具證據能力。惟證人吳金華係於109 年5 月14日上午9 時42
    分起許在臺北市政府警察局中正第一分局博愛路派出所製作
    警詢筆錄（見109 年度偵字第16894 號偵查卷第85頁至第92
    頁），而被告則於109 年5 月13日下午6 時15分起至同日晚
    間7時3分許、同年月14日上午9時5分許，在臺北市政府警察
    局刑事警察大隊製作警詢筆錄（見109年度偵字第16894號偵
    查卷第7頁至第49頁），可見被告與證人吳金華是在不同時
    、地製作警詢筆錄，證人吳金華當時未與被告同時受訊，可
    見其等警詢中之陳述，較不受他人干預，較少權衡利害得失
    ，故證人吳金華在前開環境因素所為有關其如何於附表編號
    9所示時、地，向被告購得甲基非他命等陳述（見109年度偵
    字第16894號偵查卷第85頁至第92頁），自具有高度可信之
    情形，又其於警詢供述時距離案發當日間隔較近，斯時記憶
    深刻，不致因時隔日久遺忘案情，發生認知或記憶錯誤之可
    能性較低，反觀證人吳金華於法院作證時，尚須面對被告在
    庭之壓力，且證人吳金華於本院審理中證稱：伊沒有跟被告
    購買過安非他命云云（見同上本院卷第184頁），其證述內
    容與其在警詢中證述與被告間確有交易甲基安非他命等情節
    迥異。。又經本院向證人吳金華質以是否害怕被告找其麻煩
    時，其答稱：「是」，本院續問證人吳金華其在警詢時，警
    方有無對其有刑求逼供或強暴脅迫的行為時，其答稱：「沒
    有」（見同上本院卷第197頁、第198頁），足徵其在警詢之
    陳述的記憶應較符合事實。
  ⒋綜上，證人林育正、蔡博庭、吳金華於警詢中證述與其等審
    判中之證述不符，且具有較可信性之特別情況，復係檢察官
    為證明被告犯罪事實所必要，依刑事訴訟法第159 條之2 規
    定，證人林育正、蔡博庭、吳金華於警詢中所為關於被告之
    供述，應認具有證據能力。被告之辯護人主張證人林育正、
    蔡博庭、吳金華於警詢中之陳述為被告以外之人於審判外之
    陳述，而無證據能力云云，尚難為採。
  ㈡按被告以外之人於偵查中向檢察官所為之陳述，除顯有不可
    信之情況者外，得為證據，刑事訴訟法第159 條之1 第2 項
    定有明文。此係因上開偵查中向檢察官所為之陳述雖仍為審
    判外之陳述，但立法者衡量刑事訴訟法規定檢察官代表國家
    偵查犯罪、實施公訴，依法有訊問被告、證人、鑑定人之權
    ，且實務運作時，偵查中檢察官向被告以外之人所取得之陳
    述，原則上均能遵守法律規定，不致違法取供，其可信性極
    高，為兼顧理論與實務為由，而對「被告以外之人於偵查中
    向檢察官所為之陳述」，例外規定除有顯不可信之情況者外
    ，得為證據。經查，證人林育正、蔡博庭、吳金華於偵查中
    所為之證述，業經具結，且無證據證明有受外力干擾及影響
    ，並無顯不可信之情況，且被告與其辯護人均未指出有何顯
    不可信之情形存在，依法自有證據能力。又本院復為保障被
    告對證人林育正、蔡博庭、吳金華之對質、詰問權，以證人
    身分請林育正、蔡博庭、吳金華依法具結後，由被告之辯護
    人詰問，並讓被告行使對質詰問權，已補足證人之調查程序
    ，是其等於檢察官偵查中具結所為之證述，自得作為證據。
    被告之辯護人主張上揭證人於偵查中之證述無證據能力云云
    ，不足為採。
二、不爭執部分：
    按被告以外之人於審判外之陳述雖不符刑事訴訟法第159 條
    之1 至之4 規定，而經當事人於審判程序同意作為證據，法
    院審酌該言詞陳述或書面陳述作成時之情況認為適當者，亦
    得為證據；當事人、代理人或辯護人於法院調查證據時知有
    刑事訴訟法第159 條第1 項不得為證據之情形，而未於言詞
    辯論終結前聲明異議者，視為有前項之同意，同法第159 條
    之5 定有明文。立法意旨在於傳聞證據未經當事人之反對詰
    問予以核實，原則上先予排除。惟若當事人已放棄反對詰問
    權，於審判程序中表明同意該等傳聞證據可作為證據；或於
    言詞辯論終結前未聲明異議，基於尊重當事人對傳聞證據之
    處分權，及證據資料愈豐富，愈有助於真實發見之理念，且
    強化言詞辯論主義，使訴訟程序得以順暢進行，上開傳聞證
    據亦均具有證據能力。經查，除前開證據方法外，本判決下
    列所引用之被告以外之人於審判外之陳述，及卷內之文書證
    據、證物之證據，業經本院於審理中依法定程序調查，被告
    及其辯護人於本院準備程序中表示不爭執證據能力（見同上
    本院卷第102頁），檢察官、被告及辯護人復於本院言詞辯
    論終結前均未聲明異議，本院審酌上開證據資料製作時之情
    況，尚無違法不當及證明力明顯過低之瑕疵，並審酌前揭文
    書證據、證物並非公務員違背法定程序所取得，亦無顯有不
    可信之情況，認為以之作為證據應屬適當，爰依刑事訴訟法
    第158條之4反面解釋及第159條之4、第159條之5規定，認前
    揭證據資料均有證據能力。
貳、認定犯罪事實所憑之證據及理由：
一、訊據被告固坦承有於附表編號2 所示時地、方式，轉讓禁藥
    予林育正之犯行；其手機門號為0000000000號，本案卷內監
    聽譯文中關於被告與林育正、蔡博庭、吳金華之通話內容，
    確實為其與彼等之電話通話內容等情（見同上本院卷第411
    頁至第412 頁），惟矢口否認有何除了上開部分承認犯行之
    外的販賣第二級毒品甲基安非他命之犯行，辯稱：伊沒有販
    賣甲基安非他命予林育正、蔡博庭、吳金華云云。辯護人則
    為被告辯護稱：就附表編號1 部分，證人林育正於警詢、偵
    查中證稱以2,000 元至3,000 元向被告購買，顯然有瑕疵，
    究竟是多少錢買都搞不清楚，是否有買毒品就有懷疑，證人
    林育正於本院審理中在檢察官、辯護人進行交互詰問時，他
    否認有向被告買安非他命，再經審判長質以是否有向被告買
    安非他命等語，他說是等語，證人林育正之答案不同，顯然
    讓人懷疑，這部分應該無罪；就證人吳金華部分，其於警詢
    中說是以1 萬8,000 元買17.5公克等語，證人吳金華於審理
    時證稱是找工人工錢的問題等語，況依證人林育正、蔡博庭
    證稱1 公克安非他命都是2,000 元以上，賣給證人吳金華1
    公克不足1,000 元，虧本生意沒人做，被告與吳金華僅是工
    地互相認識，沒那麼好的交情，不可能以1 萬8,000 元賣給
    他17.5公克，而中間沒有賺取任何差價；至於證人蔡博庭部
    分，他在警詢偵查中承認向被告購買毒品等語，但證人蔡博
    庭於本院審理中證稱他是跟被告同行開大卡車、遊覽車，原
    來是向被告購買一條根，後來是因為他車子有狀況來買一些
    零件，請被告幫他代買、代購，否認有向被告購買安非他命
    之事實，且他在本院審理中有具結，以他跟被告沒有很深的
    交情，沒必要為被告負擔偽證的刑事責任，因此，應認證人
    蔡博庭於本院審理中證述屬實，就此部分為無罪諭知云云。
    惟查：
  ㈠關於事實欄一、㈠附表編號1 所示販賣毒品甲基安非他命予
    林育正部分：
  ⒈林育正如何於附表編號1 所示之時地，以附表編號1 所示之
    方式、金額，向被告購得如附表編號1 所示之毒品甲基安非
    他命等情，業經證人林育正於警詢與偵查中證述明確（見10
    9年度偵字第16894號偵查卷第63頁至第66、72頁、第235頁
    至第237頁）。並有林育正與被告電話通話欲購買毒品之監
    聽譯文在卷可稽（見109年度偵字第16894號偵查卷第65頁至
    第66頁）。此外，復有行動電話1支（門號為0000000000號
    ）等物，扣案足資佐證。再查，證人林育正持用之門號0000
    000000號行動電話與被告持用之門號0000000000號行動電話
    ，於如109年1月12日下午4時4分許，有如下之通話內容：「
    林育正：…我不是問你最近有沒有比較美麗的東西。被告：
    等一下，等一下看看吧。林育正：喔…有的話再打給我。被
    告：好啦好啦」；其等於同日下午5時2分許有如下通話內容
    ：「被告：我要叫你到全家的說。林育正：我去的那個全家
    喔。」，有被告與林育正間之通訊監察譯文1份在卷可參（
    見109年度偵字第16894號偵查卷第65頁至第66頁），觀以上
    揭通話內容，林育正向被告表示「你最近有沒有比較美麗的
    東西」等語，被告即答稱：「等一下，等一下看看」等語，
    顯屬一般進行毒品交易者常見隱諱地描述毒品之語句，矧以
    毒品交易中，交易雙方多互相熟識或具有特殊默契，同時為
    逃避偵查機關之查緝，商談毒品交易細節（諸如毒品種類、
    數量、價金等）多以暗語為之，且暗語之意涵，多為買賣雙
    方所知悉、交易慣性（如交貨地點）或相互默契，是買受者
    對於暗語及通話內容含意所為之解釋，當屬可信。而施用或
    持用、購買毒品者，關於其毒品來源之陳述，固須有補強證
    據足以擔保其真實性，始得作為判斷依據。而所謂補強證據
    ，不以證明全部事實為必要，只需因補強證據與該購買毒品
    者之供述相互利用，足以使其關於毒品來源之對象及原因所
    陳述之事實獲得確信者，即足以當之。本案證人林育正於警
    詢及偵查時，對於譯文中暗語解釋、交易時間、地點、交付
    毒品數量、價金等節，均與上開通訊監察譯文內容大致相符
    ，依被告持上揭門號行動電話與林育正持上揭門號行動電話
    間於109年2月6日晚間8時26分許，有如下之通話內容：「被
    告：要不要我過去。林育正：我最近沒辦法欸，最近手頭比
    較緊。…被告：想說要給你補償。林育正：嗯。」，有其等
    間之通訊監察譯文1份在卷可參（見109年度偵字第16894號
    偵查卷第67頁），嗣被告於同日晚間8時33分許，確實轉讓
    甲基安非他命予林育正施用一節，亦據被告於本院審理中供
    承在卷（見同上本院卷第411頁），而證人林育正於本院審
    理經本院質以：是否之前有向被告拿過、買過毒品，而其抱
    怨品質不好，所以被告這次在其住家附近的公園送其施用一
    次的量之甲基安非他命當作補償等語，證人林育正答稱：「
    是」等語在卷（見同上本院卷第398頁），再衡以證人林育
    正與被告間並無冤仇一節，業據證人林育正於本院審理中證
    述明確（見同上本院卷第385頁），卷內亦乏證據足認其與
    被告間有何仇隙，若非被告確有為其上開證述內容之情事，
    證人林育正當無捏造不實情事，誣陷被告之必要及動機，益
    徵證人林育正上揭證述，應與事實相符，並非故意設詞構陷
    被告，是證人林育正於警詢、偵查中證稱被告確有於該次被
    告表示要補償前之如附表編號1所示之時間，在如附表編號1
    所示之地點，以附表編號1所示之方式、金額，販賣給林育
    正如附表編號1所示之毒品甲基安非他命，應與事實相符，
    堪以採信。
  ⒉證人林育正在本院審理中卻翻異前詞，改證稱：伊於109 年
    1 月12日沒有跟被告交易毒品，伊與被告間於109 年1 月12
    日下午4 時4 分許間之通話內容間提及「美麗的東西」是指
    手機殼云云（見同上本院卷第382 頁至第386 頁、第399 頁
    至第402 頁）。然經本院向其質以其在警詢與偵查時，警方
    或檢察官有無對其有刑求逼供或強暴脅迫的行為時，其答稱
    ：「沒有」（見同上本院卷第388 頁至第389 頁），衡以證
    人林育正為成年智識正常之人，斷無不知國家將科以販毒者
    嚴峻刑罰，則被告是否為交付毒品之人而為實際販賣毒品者
    ？攸關其所涉罪名甚鉅，又證人林育正於偵查中業經命具結
    並告以偽證罪責之情況下作證，豈會在無辨識被告之身分及
    其所處角色下，於偵查中逕指其為交易毒品之人，而自陷偽
    證之危險，況一般買受毒品之人，既非交易當場立即為警察
    緝得而人贓俱獲，苟不願指證販毒或毒品來源者，大可隨意
    陳稱渠係與被告另事相約見面、交易終未成功等類之語搪塞
    應付，而無詳為敘述交易過程之必要，惟證人林育正非但證
    稱其先與被告聯繫購毒事宜，更進一步指證被告前來交易之
    地點，並由被告交付毒品、收取毒品對價等節，若非真有其
    事，焉能為此向被告購毒之證述，顯見證人林育正在本院證
    稱其於如附表編號1 所示時間之通訊監察譯文中提及「美麗
    的東西」是指手機殼，且未與被告交易毒品云云，顯係迴護
    被告之詞，不足採信，應以其在警詢與偵查中所證是於附表
    編號1 所示之時地，以附表編號1 所示之方式，以2, 000元
    向被告購得重量1 公克之甲基安非他命等情，方符實情。況
    本院對證人林育正提示其在警詢與偵查中關於如何向被告購
    買毒品之證詞並告以要旨，向其確認是否如此？其均明確證
    稱：「對」或「是」（見本院卷第402 至404 頁），益徵被
    告確有於上開時地販賣毒品甲基安非他命給林育正，堪以認
    定。
  ㈡關於事實欄一、㈡附表一編號2所示轉讓禁藥予林育正部分
    ：
    此部分之犯罪事實，業據被告於本院審理中坦承在卷（見
    同上本院卷第411頁），核與證人林育正於警詢、偵查中證
    述之情節相符（見109年度偵字第16894號偵查卷第67頁至第
    68頁、第236頁），並有被告與林育正間109年2月6日之通訊
    監察譯文1份在卷可參（見109年度偵字第16894號偵查卷第
    67頁至第68頁），此外，並有疑似甲基安非他命3包（驗前
    淨重共計2.20公克，取樣0.03公克鑑驗用罄，驗餘淨重共計
    2.17公克）、電子磅秤1臺、分裝夾鍊袋2包、三星廠牌行動
    電話1支（含門號0000000000號SIM卡1張）扣案可資佐證，
    又甲基安非他命3包（驗前淨重共計2.20公克，取樣0.03公
    克鑑驗用罄，驗餘淨重共計2.17公克）經送臺北市政府警察
    局鑑驗，鑑驗結果均檢出第二級毒品甲基安非他命成分等情
    ，亦有臺北市政府警察局109年北市鑑毒字第16 1號鑑定書1
    份在卷可參（見109年度偵字第16894號偵查卷第287頁），
    足認被告前揭任意性自白核與事實相符，堪予採信。本案事
    證明確，被告於附表編號2所示時地，轉讓禁藥予林育正之
    犯行堪以認定，應依法論科。
  ㈢關於事實欄一㈢附表編號3 至8 所示販賣毒品甲基安非他命
    予蔡博庭部分：
  ⒈蔡博庭如何於附表編號3 至8 所示之時地，以附表編號3 至
    8 所示之方式、金額，向被告購得如附表編號3 至8 所示之
    毒品甲基安非他命等情，業經證人蔡博庭於警詢與偵查中證
    述明確（見109 年度偵字第20133 號偵查卷第95頁至第117
    頁、109 年度偵字第16984 號偵查卷第241 頁至第244 頁）
    。並有蔡博庭與被告電話通話欲購買毒品之監聽譯文在卷可
    稽（見109年度偵字第20133號偵查卷第101頁至第107頁、第
    111頁至第114頁）。此外，復有行動電話1支（門號為00000
    00000號）扣案足資佐證。再查，證人蔡博庭持用之門號000
    0000000號行動電話與被告持用之門號0000000000號行動電
    話，有如下之通話內容：①於109年1月4日上午7時30分許：
    「蔡博庭：阿有消息嗎？被告：沒啦，晚上啦，晚上我下班
    可能就過去了啦，晚上下班我用舒適就過去了啦」；②於
    109年2月5日下午5時11分許、下午5時28分許：「蔡博庭：
    阿有能夠試貨的嗎？被告：還沒欸，要晚一點哦。…我看怎
    樣再打給你好不好。蔡博庭：阿價錢多少。被告：還不知道
    阿，我等一下要看看。」、「蔡博庭：一樣喔。被告：沒啦
    ，比較軟的樣子啦。」；③於109年2月21日下午1時34分許
    ：「蔡博庭：喔，我想說你有休息哩。被告：沒欸，怎樣，
    要找我喔。蔡博庭：不然等你下班阿。被告：好啦，我再打
    給你」；④於109年3月13日下午3時22分許：「蔡博庭：喂
    ，我到新店了。被告：我在中和這裡欸，剛拿到。蔡博庭：
    好了喔。被告：嘿啦，材料剛拿到啦」；⑤於109年3月23日
    晚間7時39分許：「蔡博庭：哥哥，有空嗎，你幫我送一支
    新型的後視鏡過來好嗎。被告：好啦好啦，我馬上送過去。
    」；⑥於109年4月4日晚間8時19分許：「蔡博庭：沒怎樣阿
    ，想你而已啦。被告：好啦，我等一下過去」，有被告與蔡
    博庭間之通訊監察譯文1份在卷可參（見109年度偵字第
    00000號偵查卷第111頁至第114頁），觀以上揭通話內容，
    蔡博庭向被告表示「有消息嗎」、「能夠試貨的嗎」、「等
    你下班阿」、「幫我送一支新型的後視鏡過來好嗎」、「想
    你而已」等語，或被告表示「材料剛拿到啦」等語，隨即與
    被告相約見面等情，顯屬一般進行毒品交易者常見隱諱地描
    述毒品之語句，矧以毒品交易中，交易雙方多互相熟識或具
    有特殊默契，同時為逃避偵查機關之查緝，商談毒品交易細
    節（諸如毒品種類、數量、價金等）多以暗語為之，且暗語
    之意涵，多為買賣雙方所知悉、交易慣性（如交貨地點）或
    相互默契，是買受者對於暗語及通話內容含意所為之解釋，
    當屬可信。而施用或持用、購買毒品者，關於其毒品來源之
    陳述，固須有補強證據足以擔保其真實性，始得作為判斷依
    據。而所謂補強證據，不以證明全部事實為必要，只需因補
    強證據與該購買毒品者之供述相互利用，足以使其關於毒品
    來源之對象及原因所陳述之事實獲得確信者，即足以當之。
    本案證人蔡博庭於警詢及偵查時，對於譯文中暗語解釋、交
    易時間、地點、交付毒品數量、價金等節，再衡以證人蔡博
    庭於本院審理中證稱其與被告間沒有仇怨關係等語在卷（見
    同上本院卷第205頁、第218頁），卷內亦乏證據足認其與被
    告間有何仇隙，若非被告確有為其上開證述內容之情事，證
    人蔡博庭當無捏造不實情事，誣陷被告之必要及動機，益徵
    證人蔡博庭上揭證述，應與事實相符，並非故意設詞構陷被
    告，證人蔡博庭於警詢、偵查中證稱被告確有如附表編號3
    至8所示之時間，在如附表編號3至8所示之地點，以附表編
    號3至8所示之方式、金額，販賣給蔡博庭如附表編號3至8所
    示之毒品甲基安非他命，應與事實相符，堪以採信。
  ⒉證人蔡博庭在本院審理中卻翻異前詞，改證稱：被告沒有賣
    毒品給伊過，實際上沒有，伊跟被告的對話內容只是找被告
    到伊那裡聊天吃飯，被告有認識比較便宜的汽車材料行，伊
    請他幫忙調貨，伊與被告於109 年1 月4 日上午7 時30分許
    ：「蔡博庭：阿有消息嗎？被告：沒啦，晚上啦，晚上我下
    班可能就過去了啦，晚上下班我用舒適就過去了啦」是被告
    到伊住處聊天喝茶；伊與被告間於109 年2 月5 日下午5 時
    11分許、下午5 時28分許：「蔡博庭：阿有能夠試貨的嗎？
    被告：還沒欸，要晚一點哦。…我看怎樣再打給你好不好。
    蔡博庭：阿價錢多少。被告：還不知道阿，我等一下要看看
    。」、「蔡博庭：一樣喔。被告：沒啦，比較軟的樣子啦。
    」之對話內容是伊請被告幫伊拿照後鏡，「比較軟」是指照
    後鏡外殼有些是用ABS ，因為ABS 材質比較硬，那是在講照
    後鏡外殼軟不軟；伊與被告間於109 年2 月21日下午1 時34
    分許：「蔡博庭：喔，我想說你有休息哩。被告：沒欸，怎
    樣，要找我喔。蔡博庭：不然等你下班阿。被告：好啦，我
    再打給你」之通話內容，這次被告到伊家裡聊天；伊與被告
    間於109 年3 月13日下午3 時22分許：「蔡博庭：喂，我到
    新店了。被告：我在中和這裡欸，剛拿到。蔡博庭：好了喔
    。被告：嘿啦，材料剛拿到啦」之通話內容，這是拿汽車零
    件間接器；伊與被告間於109年3月23日晚間7時39分許：「
    蔡博庭：哥哥，有空嗎，你幫我送一支新型的後視鏡過來好
    嗎。被告：好啦好啦，我馬上送過去。」之通話內容，伊於
    偵查中說新型後視鏡代表1公克安非他命等語，但實際上不
    是那個東西；伊與被告間於109年4月4日晚間8時19分許：「
    蔡博庭：沒怎樣阿，想你而已啦。被告：好啦，我等一下過
    去」之通話內容，伊於警詢中說是毒品交易，伊的陳述都完
    全指向被告，但實際上不是這樣云云（見同上本院卷第201
    頁至第202頁、第208頁至第220頁）。然經本院向其質以其
    在警詢與偵查時，警方或檢察官有無對其有刑求逼供或強暴
    脅迫的行為時，其答稱：「沒有」（見同上本院卷第207頁
    至第208頁），衡以證人蔡博庭為成年智識正常之人，斷無
    不知國家將科以販毒者嚴峻刑罰，則被告是否為交付毒品之
    人而為實際販賣毒品者？攸關其所涉罪名甚鉅，又證人蔡博
    庭於偵查中業經命具結並告以偽證罪責之情況下作證，豈會
    在無辨識被告之身分及其所處角色下，於偵查中逕指其為交
    易毒品之人，而自陷偽證之危險，況一般買受毒品之人，既
    非交易當場立即為警察緝得而人贓俱獲，苟不願指證販毒或
    毒品來源者，大可隨意陳稱渠係與被告另事相約見面、交易
    終未成功等類之語搪塞應付，而無詳為敘述交易過程之必要
    ，惟證人蔡博庭非但證稱其先與被告聯繫購毒事宜，更進一
    步指證被告前來如附表編號3至8所示之交易之地點，並由被
    告交付毒品、收取毒品對價等節，若非真有其事，焉能為此
    向被告購毒之證述，顯見證人蔡博庭在本院翻稱未與被告交
    易毒品云云，顯係迴護被告之詞，不足採信，應以其在警詢
    與偵查中所證是於附表編號3至8所示之時地，以附表編號3
    至8所示之方式，以如附表編號3至8所示金額，向被告購得
    如附表編號3至8所示重量甲基安非他命等情，方符實情。
  ㈣關於事實欄一、㈣附表編號9 所示販賣毒品甲基安非他命予
    吳金華部分：
  ⒈吳金華如何於附表編號9 所示之時地，以附表編號9 所示之
    方式、金額，向被告購得如附表編號9 所示之毒品甲基安非
    他命等情，業經證人吳金華於警詢與偵查中證述明確（見10
    9年度偵字第16894號偵查卷第85頁至第92頁、第251頁至第
    253頁）。並有吳金華與被告電話通話欲購買毒品之監聽譯
    文在卷可稽（見109年度偵字第16894號偵查卷第87頁至第89
    頁）。此外，復有行動電話1支（門號為0000000000號）扣
    案足資佐證。再查，證人吳金華持用之門號0000000000號行
    動電話與被告持用之門號0000000000號行動電話，於10 8年
    12月11日上午10時25分許、上午10時30分許，有如下之通話
    內容：「吳金華：現在半個月多少？被告：半個月喔？吳金
    華：嘿！被告：要…問一下呢！你現在有要那個嗎？…我馬
    上問一下！等下給你消息！」、「被告：18啦！18銅人！吳
    金華：18喔？足的嗎？」；其等於同日中午12時18分許有如
    下通話內容：「吳金華：門口等你阿。…被告：土城農會門
    口？吳金華：對。」，有被告與吳金華間之通訊監察譯文1
    份在卷可參（見109年度偵字第16894號偵查卷第87頁至第89
    頁），觀以上揭通話內容，吳金華向被告表示「現在半個月
    多少」等語，被告即答稱：「要問一下」、「等一下給你消
    息」等語，顯屬一般進行毒品交易者常見隱諱地描述毒品之
    語句，矧以毒品交易中，交易雙方多互相熟識或具有特殊默
    契，同時為逃避偵查機關之查緝，商談毒品交易細節（諸如
    毒品種類、數量、價金等）多以暗語為之，且暗語之意涵，
    多為買賣雙方所知悉、交易慣性（如交貨地點）或相互默契
    ，是買受者對於暗語及通話內容含意所為之解釋，當屬可信
    。而施用或持用、購買毒品者，關於其毒品來源之陳述，固
    須有補強證據足以擔保其真實性，始得作為判斷依據。而所
    謂補強證據，不以證明全部事實為必要，只需因補強證據與
    該購買毒品者之供述相互利用，足以使其關於毒品來源之對
    象及原因所陳述之事實獲得確信者，即足以當之。本案證人
    吳金華於警詢及偵查時，對於譯文中暗語解釋、交易時間、
    地點、交付毒品數量、價金等節，再衡以卷內亦乏證據足認
    其與被告間有何仇隙，若非被告確有為其上開證述內容之情
    事，證人吳金華當無捏造不實情事，誣陷被告之必要及動機
    ，益徵證人吳金華上揭證述，應與事實相符，並非故意設詞
    構陷被告，證人吳金華於警詢、偵查中證稱被告確有於如附
    表編號9所示之時間，在如附表編號9所示之地點，以附表編
    號9所示之方式、金額，販賣給吳金華如附表編號9所示之毒
    品甲基安非他命，應與事實相符，堪以採信。
  ⒉證人吳金華在本院審理中卻翻異前詞，改證稱：伊於108 年
    12月11日打給被告，是被告那邊有工作要找伊去做，有在電
    話中講半個月還是一個月18,000元，後來伊想18,000太少了
    ，薪水太少了，被告的意思是請伊幫忙找學徒云云（見同上
    本院卷第189 頁至第190 頁）。然經本院向其質以其在警詢
    與偵查時，警方或檢察官有無對其有刑求逼供或強暴脅迫的
    行為時，其答稱：「沒有」（見同上本院卷第197 頁至第19
    8 頁），衡以證人吳金華為成年智識正常之人，斷無不知國
    家將科以販毒者嚴峻刑罰，則被告是否為交付毒品之人而為
    實際販賣毒品者？攸關其所涉罪名甚鉅，又證人吳金華於偵
    查中業經命具結並告以偽證罪責之情況下作證，豈會在無辨
    識被告之身分及其所處角色下，於偵查中逕指其為交易毒品
    之人，而自陷偽證之危險，況一般買受毒品之人，既非交易
    當場立即為警察緝得而人贓俱獲，苟不願指證販毒或毒品來
    源者，大可隨意陳稱渠係與被告另事相約見面、交易終未成
    功等類之語搪塞應付，而無詳為敘述交易過程之必要，惟證
    人吳金華非但證稱其先與被告聯繫購毒事宜，更進一步指證
    被告前來交易之地點，並由被告交付毒品、收取毒品對價等
    節，若非真有其事，焉能為此向被告購毒之證述，況證人吳
    金華於本院審理中經本院質以：檢察官問是否害怕被告找你
    麻煩，你說對，你是否害怕被告找你麻煩等語，證人吳金華
    答稱：「是」。（見同上本院卷第197 頁），顯見證人吳金
    華在本院翻稱其於如附表編號9 所示時間之通訊監察譯文中
    提及「半個月」、「18」是指被告要其找學徒，半個月薪水
    18,000元，且未與被告交易毒品云云，顯係迫於被告在庭之
    壓力而為迴護被告之詞，不足採信，應以其在警詢與偵查中
    所證是於附表編號9 所示之時地，以附表編號9 所示之方式
    ，以18,000元向被告購得重量半兩之甲基安非他命等情，方
    符實情。
  ㈤又按證人之陳述有部分前後不符，或相互間有所歧異時，或
    因記憶淡忘、或事後迴護被告、或因其他事由所致，究竟何
    者為可採，法院仍得本其自由心證予以斟酌，非謂一有不符
    或矛盾，即應認其全部均為不可採信（最高法院104 年度台
    上字第1702號判決意旨參照）。再者，毒品交易之雙方，乃
    具有對向性之關係，為避免毒品取得者圖邀減刑寬典而虛構
    毒品來源，雖須調查其他補強證據，以確保其陳述與事實相
    符，始能採為被告犯罪之證據。惟所謂補強證據，並非以證
    明犯罪構成要件之全部事實為必要，倘得以佐證購毒者之指
    證非屬虛構，而能予保障其陳述之憑信性者，即已充足。且
    得據以佐證者，雖非直接可以推斷該被告之犯罪，但以此項
    證據與取得毒品者之陳述為綜合判斷，若足以認定犯罪事實
    者，仍不得謂非補強證據，亦有最高法院102 年度台上字第
    1566號判決意旨可資參照。本案證人林育正、蔡博庭、吳金
    華等人在警詢與偵審中之證述，業經本院予以比對勾稽何種
    內容之證詞較為可採，何種證詞內容因與先前證述內容不同
    且與卷附之通訊監察譯文內容所顯現之客觀事實不符，乃迴
    護被告之詞，應無可採，業經本院逐一詳論如前，自不得執
    證人於本院審理時翻異前詞之證述，彈劾其先前於檢察官偵
    訊或警詢時證述之憑信性，進而認俱不可採信。況毒品交易
    既係政府嚴予查緝之違法行為，為減少查緝風險，毒品交易
    每於隱密下進行，亦呈現特殊信賴關係，是毒品買賣雙方通
    訊聯絡時鮮有明白直接稱呼毒品名稱，而常係以一般毒品交
    易者慣用之代號、術語或買賣雙方彼此已有一定默契或得以
    知悉之暗語、含混語意而為溝通，藉此代替毒品交易之重要
    訊息，甚至買賣雙方事前已有約定、默契或慣性，只需約定
    見面，即足以進行毒品交易，而能以事前約定或先前交易之
    種類、數量、價格完成毒品交易，亦所在多有，循此，被告
    與證人林育正等人通訊聯絡毒品交易時，雖未明指毒品交易
    ，但雙方既已有特殊默契，為避免遭查緝，聯絡毒品交易時
    乃以彼此知悉或互有默契之術語、暗語、隱晦語意或慣性而
    為之，與毒品交易之習慣相合，尚不得僅形式上依前開通訊
    內容字面上之意思遽予評價，而須參酌雙方之約定、默契、
    慣性等予以綜合判斷，自足認證人林育正等人對其等與被告
    間通話內容意涵之解釋洵屬可信，而得以通訊監察譯文之內
    容作為本件認定被告販賣第二級毒品甲基安非他命之補強證
    據。
  ㈥按以營利之意圖交付毒品，而收取對價之行為，觸犯販賣毒
    品罪；苟非基於營利之意圖，而以原價或低於原價有償轉讓
    毒品與他人，僅得以轉讓毒品罪論處；若無營利之意圖，僅
    基於幫助施用毒品者取得供施用毒品之目的，而出面代購，
    或共同合資購買並分攤價金及分受毒品，則屬應否成立施用
    毒品罪或係幫助犯之範疇，三者行為互殊，且異其處罰（最
    高法院104 年度台上字第2168號判決意旨參照）。而認定行
    為人是否有營利之意圖，當可審酌供需者間接洽之情形、該
    交易如何起始、商議、達成合意，並勞費及風險之承擔等客
    觀情狀，以為判斷之所據（最高法院105 年度台上字第1282
    號判決意旨參照）。再按販賣毒品之所謂販賣行為，係行為
    人基於營利之目的，而販入或賣出毒品而言。販賣毒品者，
    其主觀上須有營利之意圖，且客觀上有販賣之行為即足構成
    ，至於實際上是否已經獲利則非所問。即於有償讓與他人之
    初，係基於營利之意思，並著手實施，而因故無法高於購入
    之原價出售，最後不得不以原價或低於原價讓與他人時，仍
    屬販賣行為。必始終無營利之意思，縱以原價或低於原價有
    償讓與他人，方難謂為販賣行為，而僅以轉讓罪論處（最高
    法院106 年度台上字第865 號、105 年度台上字第1684號判
    決參照）。復按販賣毒品係違法行為，亦無公定價格，可任
    意分裝增減份量及純度，且每次買賣之價格、數量，亦隨時
    依雙方之關係深淺、資力、需求量、對行情之認知、來源是
    否充裕、查緝是否嚴緊、購買者被查獲時供出來源之可能風
    險評估等因素，而異其標準，故常機動調整，非可一概而論
    。從而，販賣之利得，除非經行為人詳細供出其販賣毒品之
    進價及售價，且數量俱臻明確外，實難察得其具體得利之實
    情；然販賣者從價差或量差中牟利，方式雖異，惟其販賣之
    目的在於意圖營利則屬同一。是舉凡有償交易，除足以反證
    其確係另基於某種非圖利本意之關係外，尚難祇因無法查悉
    其精確之販入價格，作為是否高價賣出之比較，即謂其無營
    利之意思而阻卻販賣犯行之追訴。再者，毒品之價格不低，
    取得不易，苟無利可圖，應無甘冒被查緝法辦之風險，平白
    無端轉讓他人，而有從中賺取價差或量差以牟利之意圖（最
    高法院106 年度台上字第1229號、105 年度台上字第2185號
    、105 年度台上字第738 號判決均同此見解）。查被告與證
    人林育正、蔡博庭、吳金華3 人僅是普通朋友關係，業經被
    告與該等證人供證明確，則被告販賣如附表編號1 、3 至9
    所示之毒品與上開證人，揆諸前開說明，顯有營利之意圖，
    當無疑義。
  ㈦綜上，被告確有如附表一所示之販賣第二級毒品甲基安非他
    命及轉讓禁藥甲基安非他命之犯行，事證明確，應予依法論
    科。
二、論罪科刑：
  ㈠新舊法比較：
    被告行為後，毒品危害防制條例第4 條、第17條規定業於10
    9 年1 月15日修正公布，並自同年7 月15日起生效施行。修
    正前毒品危害防制條例第4 條第2 項、第17條第2 項分別規
    定為「製造、運輸、販賣第二級毒品者，處無期徒刑或7 年
    以上有期徒刑，得併科新臺幣1,000 萬元以下罰金。」、「
    犯第4 條至第8 條之罪於偵查及審判中均自白者，減輕其刑
    。」，修正後為「製造、運輸、販賣第二級毒品者，處無期
    徒刑或10年以上有期徒刑，得併科新臺幣1,500 萬元以下罰
    金」、「犯第4 條至第8 條之罪於偵查及歷次審判中均自白
    者，減輕其刑。」；經比較新舊法結果，修正後毒品危害防
    制條例第4 條第2 項提高有期徒刑之最低法定刑及併科罰金
    之最高法定刑，又毒品危害防制條例第17條第2 項增列被告
    須於歷次審判中均自白之限制，復經綜合比較之結果，修正
    後之規定並未較有利於被告，依刑法第2 條第1 項前段規定
    ，自應適用修正前即行為時之毒品危害防制條例第4 條第2
    項、第17條第2 項規定論處。
  ㈡按甲基安非他命係毒品危害防制條例第2 條第2 項第2 款所
    管制之第二級毒品，亦屬於藥事法所稱之「禁藥」（即藥事
    法第22條第1 項第1 款所稱之「經中央衛生主管機關明令公
    告禁止製造、調劑、輸入、輸出、販賣或陳列之毒害藥品」
    ），而明知為禁藥而轉讓者，藥事法第83條第1 項亦定有處
    罰明文。故行為人明知甲基安非他命為禁藥而轉讓予他人者
    ，除成立毒品危害防制條例第8 條第2 項之轉讓第二級毒品
    罪外，亦構成藥事法第83條第1 項之轉讓禁藥罪，此係屬同
    一犯罪行為而同時有二種法律可資處罰之法條（規）競合情
    形，應依「重法優於輕法」、「後法優於前法」等法理，擇
    一處斷。而毒品危害防制條例第8 條第2 項轉讓第二級毒品
    罪之法定本刑為「6 月以上5 年以下有期徒刑，得併科新臺
    幣70萬元以下罰金」；藥事法第83條第1 項轉讓禁藥罪之法
    定本刑為「7 年以下有期徒刑，得併科新臺幣500 萬元以下
    罰金」；故除轉讓之第二級毒品達淨重10公克以上，或讓與
    未成年人、懷孕婦女，而有應依毒品危害防制條例第8 條第
    6 項或第9 條之規定加重其刑至二分之一之情形者（因分則
    加重，法定最重本刑為有期徒刑7 年6 月，自較藥事法第83
    條第1 項之罪之法定本刑為重）外，則藥事法第83條第1 項
    之罪之法定本刑，顯較毒品危害防制條例第8 條第2 項之罪
    之法定本刑為重，依前述「重法優於輕法」之法理，自應優
    先適用藥事法第83條第1 項之規定處斷（最高法院109 年度
    台上大字第1089號刑事大法庭裁定意旨參照）。查如附表編
    號2 所示被告無償提供林育正之甲基安非他命，尚無積極證
    據認已達淨重10公克以上，林育正亦非未成年人、懷孕婦女
    ，轉讓之毒品亦無混合2 種以上毒品之證據（且此為前述法
    律修正後所新增，本案犯行在修正公布前，故亦與本案無涉
    ），是以當無毒品危害防制條例第8 條第6 項轉讓毒品達一
    定數量或第9 條之較重處罰規定之適用，故而依前述「重法
    優於輕法」之法理，其轉讓甲基安非他命部分犯行，自應優
    先以藥事法第83條第1 項之規定處斷。
  ㈢核被告於附表編號1 、3 至9 所示各次行為，均係犯修正前
    毒品危害防制條例第4 條第2 項之販賣第二級毒品罪；如附
    表編號2 所示犯行，係犯藥事法第83條第1 項轉讓禁藥罪。
    被告所犯附表編號1 、3 至9 所示各次販賣第二級毒品甲基
    安非他命罪前，所持有甲基安非他命之行為，應分別為販賣
    之高度行為所吸收，亦各不另論罪。又被告所為附表編號2
    所示轉讓禁藥甲基安非他命前之持有行為，雖與毒品危害防
    制條例第11條第2 項持有第二級毒品罪之構成要件相互合致
    ，然因上開所述法條競合關係之適用結果，僅能論以法定本
    刑較重之轉讓禁藥罪，即無從單就被告持有甲基安非他命之
    犯行割裂適用毒品危害防制條例，且藥事法並無處罰持有禁
    藥之明文，亦即持有禁藥並未構成犯罪，本院自無庸再予論
    述被告持有甲基安非他命之低度行為是否為轉讓之高度行為
    所吸收之問題（最高法院98年度台上字第5362號判決意旨參
    照）。被告所犯如附表編號1 、3 至9 所示各次販賣第二級
    毒品之8 罪及附表編號2 所示轉讓禁藥罪間，犯意各別，行
    為互殊，應予分論併罰。
  ㈣刑之加重減輕：
  ⒈被告前因施用毒品案件，經本院以108 年度簡字第2384號判
    決判處有期徒刑4月確定，並於108年10月31日易科罰金執行
    完畢等情，有臺灣高等法院被告前案紀錄表1份在卷可稽，
    被告於有期徒刑執行完畢5年以內，故意再犯本件有期徒刑
    以上之罪，為累犯，而被告前已因施用毒品案件經法院判處
    罪刑，應當自我警惕，避免再接觸毒品而有觸法行為，竟變
    本加厲而涉犯本案販賣毒品、轉讓禁藥案件，損害他人健康
    ，助長毒品流通，足徵其漠視法律規定，法紀觀念淡薄，且
    刑之執行成效不彰，未能加深其守法觀念，自不宜量處法定
    最低度刑而有加重其刑之必要，而其加重如主文所示之刑並
    無致罰逾其罪之罪刑不相當情形，爰依刑法第47條第1項規
    定，就被告所犯之罪，均加重其刑（法定刑無期徒刑部分依
    法不得加重）。
  ⒉按修正前毒品危害防制條例第17條第2 項規定：犯第4 條至
    第8 條之罪於偵查及審判中均自白者，減輕其刑。依其立法
    理由係為使刑事案件儘速確定，鼓勵被告認罪，並節省司法
    資源而設。此所謂「自白」，係指被告坦承有上述罪名構成
    要件之行為者而言（最高法院101 年度台上字第6091號判決
    意旨參照）。又按行為人轉讓同屬禁藥之第二級毒品甲基安
    非他命（未達法定應加重其刑之一定數量）予成年人（非孕
    婦），依重法優於輕法之原則，擇較重之藥事法第83條第1
    項轉讓禁藥罪論處，如行為人於偵查及審判中均自白，仍應
    適用毒品危害防制條例第17條第2 項規定減輕其刑（最高法
    院刑事大法庭109 年度台上大字第4243號裁定可資參照），
    並依法先加重後減輕之。查被告就如附表編號2所示轉讓禁
    藥犯行，於偵查及本院審理中均自白不諱，參諸前開規定及
    說明，自皆應予以減輕其刑。至被告所犯如附表編號1、3至
    9之販賣第二級毒品犯行，均無被告於偵查、審理中自白其
    犯行之情形，自難據以減輕其刑，附此敘明。
  ㈤量刑：
  ⒈爰以行為人之責任為基礎，審酌被告明知甲基安非他命危害
    社會治安與國人身心健康至鉅，為國法所嚴禁，猶為本案販
    賣毒品、轉讓禁藥之犯行，肇生他人施用毒品之惡源，非法
    助長毒品流通，戕害國民健康，對於毒品犯罪所可能衍生社
    會秩序之危害或個人法益之侵害，實有潛在危險，所為應予
    非難；兼衡其犯後就轉讓禁藥部分尚知坦承犯行，惟否認販
    賣毒品犯行之態度、犯罪動機、目的、手段、情節、犯罪所
    得利益、販賣毒品之次數、數量及金額，暨其素行、生活狀
    況等一切情狀，分別量處如附表所示之刑，以資懲儆。
  ⒉按數罪併罰定應執行刑，係出於刑罰經濟與責罰相當之考量
    ，並非予以犯罪行為人或受刑人不當之利益，為一種特別的
    量刑過程，相較於刑法第57條所定科刑時應審酌之事項係對
    一般犯罪行為之裁量，定應執行刑之宣告，乃對犯罪行為人
    本身及所犯各罪之總檢視，除應考量行為人所犯數罪反應出
    之人格特性，並應權衡審酌行為人之責任與整體刑法目的及
    相關刑事政策，在量刑權之法律拘束性原則下，依刑法第51
    條第5 款之規定，採限制加重原則，以宣告各刑中之最長期
    為下限，各刑合併之刑期為上限，但最長不得逾30年，資為
    量刑自由裁量權之外部界限，並應受法秩序理念規範之比例
    原則、平等原則、責罰相當原則、重複評價禁止原則等自由
    裁量權之內部抽象價值要求界限之支配，以使輕重得宜，罰
    當其責，俾符合法律授與裁量權之目的，以區別數罪併罰與
    單純數罪之不同，兼顧刑罰衡平原則。且刑法第51條數罪併
    罰定應執行刑之立法方式，非以累加方式定其應執行刑，苟
    以實質累加之方式定應執行刑，則處罰之刑度顯將超過其行
    為之不法內涵，而違反罪責原則，兼及考量因生命有限，刑
    罰對被告造成之痛苦程度，係隨刑度增加而生加乘效果，而
    非以等比方式增加，是則以隨罪數增加遞減其刑罰之方式，
    當足以評價被告行為之不法性之法理（即多數犯罪責任遞減
    原則）。是數罪併罰定其應執行之刑時，除仍應就各別刑罰
    規範之目的、輕重罪間體系之平衡、整體犯罪非難評價、各
    行為彼此間之偶發性、與被告前科之關聯性、各行為所侵害
    法益之專屬性或同一性、數罪對法益侵害之加重效應、罪數
    所反映之被告人格特性與犯罪傾向、社會對特定犯罪例如一
    再殺人或販毒行為處罰之期待等，為綜合判斷外，尤須參酌
    實現刑罰公平性，以杜絕僥倖、減少犯罪之立法意旨，為妥
    適之裁量。查被告販賣第二級毒品犯行之犯罪時間皆在108
    年12月至109 年4 月間，間隔期間非遙，顯係於短時期內出
    於相同之犯罪動機反覆實施，其各次販賣毒品之方式、態樣
    並無二致，犯罪類型、情節之同質性較高，又其販賣毒品之
    對象僅3 人，各行為所侵害法益之專屬性或同一性較為集中
    ，毒品之擴散性相對受限，數罪對法益侵害之加重效應較低
    。準此，依前揭說明，本於罪責相當性之要求，在刑罰內、
    外部性界限範圍內，就本件整體犯罪之非難評價、各行為彼
    此間之偶發性、各行為所侵害法益之專屬性或同一性予以綜
    合判斷，暨斟酌被告犯罪行為之不法與罪責程度、對被告施
    以矯正之必要性，且為適度反應販賣毒品罪之嚴重性及貫徹
    刑法公平正義之理念，爰依法就被告所犯販賣第二級毒品8
    罪與轉讓禁藥1 罪，酌定其應執行之刑如主文所示。
三、沒收：
  ㈠依刑法第38條之1 第1 項規定：犯罪所得，屬於犯罪行為人
    者，沒收之。第3 項規定：前二項之沒收，於全部或一部不
    能沒收或不宜執行沒收時，追徵其價額。又舉凡販賣毒品所
    得之財物，不問其中何部分屬於成本，何部分屬於犯罪之利
    得，均應予以沒收，並非僅限於所賺取之差價部分，始符立
    法之本旨（最高法院100 年度台上字第842 號判決意旨參照
    ）。查被告就附表編號1 、3 至9 之所得財物欄所示販賣第
    二級毒品所得，雖未扣案，然既屬被告販賣第二級毒品所得
    之財物，應依前揭規定於被告所犯各次販賣第二級毒品罪刑
    項下宣告沒收，於全部或一部不能沒收或不宜執行沒收時，
    則依刑法第38條之1 第3 項之規定追徵價額。
  ㈡又按毒品危害防制條例第19條第1 項規定：「犯第四條至第
    九條、第十二條、第十三條或第十四條第一項、第二項之罪
    者，其供犯罪所用之物，不問屬於犯罪行為人與否，均沒收
    之。」查扣案之三星廠牌行動電話（含門號0000000000號SI
    M 卡1 張），被告供稱其確有持該門號電話與如附表各編號
    所示販賣對象談如上揭通訊監聽譯文所示內容之對話，顯係
    被告持有與林育正、蔡博庭、吳金華聯繫販賣毒品使用之物
    ，不問屬於被告與否，均依毒品危害防制條例第19條第1 項
    之規定，在被告所犯各次販賣第二級毒品罪刑項下宣告沒收
    。
  ㈢扣案之甲基安非他命3 包（驗前淨重共計2.20公克，取樣0.
    03公克鑑驗用罄，驗餘淨重共計2.17公克），為被告犯轉讓
    禁藥罪所剩餘之毒品，此據被告於本院審理中供承在卷（見
    同上本院卷第408 頁），雖亦為毒品危害防制條例所規範之
    第二級毒品，然基於法律不得割裂適用原則，應認屬藥事法
    所規定之違禁物（最高法院100 年度台上字第138 號、第71
    9 號判決意旨參照），不問屬於犯罪行為人與否，自應依刑
    法第38條第1 項之規定宣告沒收之，又前開毒品咖啡包之外
    包裝及錠劑之外包裝袋，因無從與內含之違禁物完全分離，
    而應與違禁物併同沒收。
  ㈣扣案之三星廠牌行動電話（含門號0000000000號SIM 卡1 張
    ）、分裝夾鏈袋2 包、電子磅秤1 台，均係被告所有，供本
    件轉讓禁藥犯行所用之物，業據被告於本院審理中坦認在卷
    （見同上本院卷第408 頁），爰依刑法第38條第2 項前段規
    定宣告沒收。
  ㈤另扣案之被告所有之不含門號卡之行動電話1 支及吸食器1
    組，被告否認為供其本案販賣毒品、轉讓禁藥犯行所用之物
    （見同上本院卷第408 頁），卷內亦乏證據足認該扣案之吸
    食器供被告本件販賣毒品、轉讓禁藥犯行所用，故不予宣告
    沒收。
據上論斷，應依刑事訴訟法第299 條第1 項前段，修正前毒品危
害防制條例第4 條第2 項、第17條第2 項、毒品危害防制條例第
19條第1 項，藥事法第83條第1 項，刑法第2 條第1 項前段、第
11條、第47條第1 項、第51條第5 款、第38條第1 項、第2 項、
第38條之1 第1 項前段、第3 項、第38條第2 項，判決如主文。
本案經檢察官陳詩詩偵查起訴，經檢察官許慈儀到庭執行職務。
中    華    民    國   110    年    11    月    23    日
                  刑事第二庭    審判長法  官  許必奇
　
                                      法  官  洪珮婷
　
                                      法  官  劉芳菁
上列正本證明與原本無異。
如不服本判決，應於判決送達後20日內敘明上訴理由，向本院提
出上訴狀 (應附繕本) ，上訴於臺灣高等法院。其未敘述上訴理
由者，應於上訴期間屆滿後20日內向本院補提理由書「切勿逕送
上級法院」。
                                      書記官  吳雅真
中    華    民    國   110    年    11    月    25    日
附錄本案論罪科刑法條全文：
毒品危害防制條例第4 條（修正前）
製造、運輸、販賣第一級毒品者，處死刑或無期徒刑；處無期徒
刑者，得併科新臺幣2 千萬元以下罰金。
製造、運輸、販賣第二級毒品者，處無期徒刑或7 年以上有期徒
刑，得併科新臺幣1 千萬元以下罰金。
製造、運輸、販賣第三級毒品者，處7 年以上有期徒刑，得併科
新臺幣7 百萬元以下罰金。
製造、運輸、販賣第四級毒品者，處5 年以上12年以下有期徒刑
，得併科新臺幣3 百萬元以下罰金。
製造、運輸、販賣專供製造或施用毒品之器具者，處1 年以上7
年以下有期徒刑，得併科新臺幣1 百萬元以下罰金。
前5項之未遂犯罰之。
藥事法第83條
明知為偽藥或禁藥，而販賣、供應、調劑、運送、寄藏、牙保、
轉讓或意圖販賣而陳列者，處7 年以下有期徒刑，得併科新臺幣
5 千萬元以下罰金。
犯前項之罪，因而致人於死者，處7 年以上有期徒刑，得併科新
臺幣1 億元以下罰金；致重傷者，處3 年以上12年以下有期徒刑
，得併科新臺幣7 千5 百萬元以下罰金。
因過失犯第1 項之罪者，處2 年以下有期徒刑、拘役或科新臺幣
5 百萬元以下罰金。
第1 項之未遂犯罰之。
 附表：
┌─┬───┬───────┬────────────┬──────┬─────────┐
│編│販賣  │交易時間及地點│交易方式                │所得財物    │主文              │
│號│對象  │              │                        │（新臺幣）  │                  │
├─┼───┼───────┼────────────┼──────┼─────────┤
│1 │林育正│109 年1 月12日│江進來於109 年1 月12日下│2,000元     │江進來販賣第二級毒│
│  │      │下午5 時32分  │午4 時4 分許，經林育正以│            │品，累犯，處有期徒│
│  │      ├───────┤門號0000000000號行動電話│            │刑柒年陸月。扣案三│
│  │      │新北市板橋區永│，撥打江進來持用之門號09│            │星廠牌手機壹支（含│
│  │      │豐街231 號附近│00000000號行動電話聯繫交│            │門號0000000│
│  │      │公園          │易第二級毒品事宜，雙方議│            │六八五號SIM 卡壹張│
│  │      │              │定後，江進來旋於左列通話│            │）沒收，未扣案之犯│
│  │      │              │時間後未久，在左列地點，│            │罪所得新臺幣貳仟元│
│  │      │              │以新臺幣（下同）2,000 元│            │沒收，如全部或一部│
│  │      │              │代價，販賣重量1 公克之第│            │不能沒收或不宜執行│
│  │      │              │二級毒品甲基安非他命1 包│            │沒收時，追徵其價額│
│  │      │              │予林育正，而完成交易。  │            │。                │
├─┼───┼───────┼────────────┼──────┼─────────┤
│2 │林育正│109 年2 月6 日│江進來於109 年2 月6 晚間│無。        │江進來轉讓禁藥，累│
│  │      │晚間8時33分許 │8 時26分許，以其持用之上│            │犯，處有期徒刑柒月│
│  │      │              │揭門號行動電話與林育正持│            │。扣案之甲基安非他│
│  │      ├───────┤用之上揭門號行動電話聯繫│            │命參包（驗餘淨重共│
│  │      │新北市板橋區永│，並相約見面，江進來即於│            │計貳點壹柒公克）、│
│  │      │豐街231 號附近│左列時間，在左列地點，無│            │三星廠牌行動電話壹│
│  │      │公園          │持償轉讓少許甲基安非他命│            │支（含門號０九０七│
│  │      │              │予林育正施用。          │            │二四四六八五號SIM │
│  │      │              │                        │            │卡壹張）、夾鏈袋貳│
│  │      │              │                        │            │包、電子磅秤壹臺均│
│  │      │              │                        │            │沒收。            │
├─┼───┼───────┼────────────┼──────┼─────────┤
│3 │蔡博庭│109 年1 月4 日│江進來於109 年1 月4 日上│2,000元。   │江進來販賣第二級毒│
│  │      │中午12時28分許│午7 時30分許，經蔡博庭以│            │品，累犯，處有期徒│
│  │      │              │門號0000000000號行動電話│            │刑柒年陸月。扣案三│
│  │      │              │，撥打江進來持用之上揭門│            │星廠牌手機壹支（含│
│  │      ├───────┤號行動電話聯繫交易第二級│            │門號0000000│
│  │      │新北市三峽區中│毒品事宜，雙方議定後，江│            │六八五號SIM 卡壹張│
│  │      │山路305 號11樓│進來旋於左列通話時間後未│            │）沒收，未扣案之犯│
│  │      │              │久，在左列地點，以2,000 │            │罪所得新臺幣貳仟元│
│  │      │              │元代價，販賣重量1 公克之│            │沒收，如全部或一部│
│  │      │              │第二級毒品甲基安非他命1 │            │不能沒收或不宜執行│
│  │      │              │包予蔡博庭，而完成交易。│            │沒收時，追徵其價額│
│  │      │              │                        │            │。                │
├─┼───┼───────┼────────────┼──────┼─────────┤
│4 │蔡博庭│109 年2 月5 日│江進來於109 年2 月5 日下│4,000元。   │江進來販賣第二級毒│
│  │      │晚間8 時13分  │午5 時11分許，經蔡博庭以│            │品，累犯，處有期徒│
│  │      ├───────┤上揭門號行動電話，撥打江│            │刑柒年陸月。扣案三│
│  │      │新北市三峽區中│進來持用之上揭門號號行動│            │星廠牌手機壹支（含│
│  │      │山路305 號11樓│電話聯繫交易第二級毒品事│            │門號0000000│
│  │      │              │宜，雙方議定後，江進來旋│            │六八五號SIM 卡壹張│
│  │      │              │於通話後未久之左列時間，│            │）沒收，未扣案之犯│
│  │      │              │在左列地點，以4,000 元代│            │罪所得新臺幣肆仟元│
│  │      │              │價，販賣重量2 公克之第二│            │沒收，如全部或一部│
│  │      │              │級毒品甲基安非他命1 包予│            │不能沒收或不宜執行│
│  │      │              │蔡博庭，而完成交易。    │            │沒收時，追徵其價額│
│  │      │              │                        │            │。                │
├─┼───┼───────┼────────────┼──────┼─────────┤
│5 │蔡博庭│109 年2 月21日│江進來於109 年2 月21日下│2,000元。   │江進來販賣第二級毒│
│  │      │晚間6 時25分許│午1 時34分許，經蔡博庭以│            │品，累犯，處有期徒│
│  │      │              │上揭門號行動電話，撥打江│            │刑柒年陸月。扣案三│
│  │      ├───────┤進來持用之上揭門號號行動│            │星廠牌手機壹支（含│
│  │      │新北市三峽區中│電話聯繫交易第二級毒品事│            │門號0000000│
│  │      │山路305 號11樓│宜，雙方議定後，江進來旋│            │六八五號SIM 卡壹張│
│  │      │              │於通話後未久之左列時間，│            │）沒收，未扣案之犯│
│  │      │              │在左列地點，以2,000 元代│            │罪所得新臺幣貳仟元│
│  │      │              │價，販賣重量1 公克之第二│            │沒收，如全部或一部│
│  │      │              │級毒品甲基安非他命1 包予│            │不能沒收或不宜執行│
│  │      │              │蔡博庭，而完成交易。    │            │沒收時，追徵其價額│
│  │      │              │                        │            │。                │
├─┼───┼───────┼────────────┼──────┼─────────┤
│6 │蔡博庭│109 年3 月13日│江進來於109 年3 月13日下│2,000元。   │江進來販賣第二級毒│
│  │      │下午3 時22分許│午3 時22分許，經蔡博庭以│            │品，累犯，處有期徒│
│  │      │              │上揭門號行動電話，撥打江│            │刑柒年陸月。扣案三│
│  │      │              │進來持用之上揭門號號行動│            │星廠牌手機壹支（含│
│  │      ├───────┤電話聯繫交易第二級毒品事│            │門號0000000│
│  │      │新北市新店區四│宜，雙方議定後，江進來旋│            │六八五號SIM 卡壹張│
│  │      │十張捷運站後門│於通話後未久之左列時間，│            │）沒收，未扣案之犯│
│  │      │              │在左列地點，以2,000 元代│            │罪所得新臺幣貳仟元│
│  │      │              │價，販賣重量1 公克之第二│            │沒收，如全部或一部│
│  │      │              │級毒品甲基安非他命1 包予│            │不能沒收或不宜執行│
│  │      │              │蔡博庭，而完成交易。    │            │沒收時，追徵其價額│
│  │      │              │                        │            │。                │
├─┼───┼───────┼────────────┼──────┼─────────┤
│7 │蔡博庭│109 年3 月23日│江進來於109 年3 月23日晚│2,000元。   │江進來販賣第二級毒│
│  │      │晚間8 時27分許│間7 時39分許，經蔡博庭以│            │品，累犯，處有期徒│
│  │      ├───────┤上揭門號行動電話，撥打江│            │刑柒年陸月。扣案三│
│  │      │新北市三峽區中│進來持用之上揭門號號行動│            │星廠牌手機壹支（含│
│  │      │山路305 號11樓│電話聯繫交易第二級毒品事│            │門號0000000│
│  │      │              │宜，雙方議定後，江進來旋│            │六八五號SIM 卡壹張│
│  │      │              │於通話後未久之左列時間，│            │）沒收，未扣案之犯│
│  │      │              │在左列地點，以2,000 元代│            │罪所得新臺幣貳仟元│
│  │      │              │價，販賣重量1 公克之第二│            │沒收，如全部或一部│
│  │      │              │級毒品甲基安非他命1 包予│            │不能沒收或不宜執行│
│  │      │              │蔡博庭，而完成交易。    │            │沒收時，追徵其價額│
│  │      │              │                        │            │。                │
├─┼───┼───────┼────────────┼──────┼─────────┤
│8 │蔡博庭│109 年4 月4 日│江進來於109 年4 月4 日晚│2,000元。   │江進來販賣第二級毒│
│  │      │晚間9 時22分  │間8 時19分許，經蔡博庭以│            │品，累犯，處有期徒│
│  │      ├───────┤上揭門號行動電話，撥打江│            │刑柒年陸月。扣案三│
│  │      │新北市三峽區中│進來持用之上揭門號號行動│            │星廠牌手機壹支（含│
│  │      │山路305 號11樓│電話聯繫交易第二級毒品事│            │門號0000000│
│  │      │              │宜，雙方議定後，江進來旋│            │六八五號SIM 卡壹張│
│  │      │              │於通話後未久之左列時間，│            │）沒收，未扣案之犯│
│  │      │              │在左列地點，以2,000 元代│            │罪所得新臺幣貳仟元│
│  │      │              │價，販賣重量1 公克之第二│            │沒收，如全部或一部│
│  │      │              │級毒品甲基安非他命1 包予│            │不能沒收或不宜執行│
│  │      │              │蔡博庭，而完成交易。    │            │沒收時，追徵其價額│
│  │      │              │                        │            │。                │
├─┼───┼───────┼────────────┼──────┼─────────┤
│9 │吳金華│108 年12月11日│江進來於108 年12月11日上│18,000元。  │江進來販賣第二級毒│
│  │      │中午12時18分  │午10時25分許，經吳金華以│            │品，累犯，處有期徒│
│  │      ├───────┤門號0000000000號行動電話│            │刑捌年貳月。扣案三│
│  │      │新北市土城區農│，撥打江進來持用之上揭門│            │星廠牌手機壹支（含│
│  │      │會附近        │號號行動電話聯繫交易第二│            │門號0000000│
│  │      │              │級毒品事宜，雙方議定後，│            │六八五號SIM 卡壹張│
│  │      │              │江進來旋於左列通話時間後│            │）沒收，未扣案之犯│
│  │      │              │未久，在左列地點，以18,0│            │罪所得新臺幣壹萬捌│
│  │      │              │00元代價，販賣重量半兩之│            │仟元沒收，如全部或│
│  │      │              │第二級毒品甲基安非他命1 │            │一部不能沒收或不宜│
│  │      │              │包予吳金華，而完成交易。│            │執行沒收時，追徵其│
│  │      │              │                        │            │價額。            │
└─┴───┴───────┴────────────┴──────┴─────────┘